臺灣高等法院刑事判決　　　　　　　　96年度上易字第1909號
上　訴　人　臺灣臺北地方法院檢察署檢察官
上　訴　人
即　被　告　甲○○
上列上訴人因被告詐欺案件，不服臺灣臺北地方法院96年度易字
第997號，中華民國96年7月5 日第一審判決（起訴案號：臺灣臺
北地方法院檢察署96年度偵字第2166號，暨併辦案號：臺灣板橋
地方法院檢察署96年偵字第10808 號），提起上訴，本院判決如
下：
    主  文
原判決撤銷。
甲○○幫助意圖為自己不法之所有，以詐術使人將本人之物交付
，處拘役伍拾日，如易科罰金以新臺幣壹仟元折算壹日。減為拘
役貳拾伍日，如易科罰金以新臺幣壹仟元折算壹日。
    事  實
一、甲○○明知將自己開立之金融帳戶交予他人，可能遭詐欺份
    子供作非法使用，並可能因而幫助他人從事詐欺等不法犯罪
    ，竟仍在不違背其本意之情況下，基於幫助他人詐欺取財之
    未必故意，於民國（下同）九十五年七月間某日，在台北縣
    中和市○○路某處將其所開立之板信商業銀行第0000000000
    0000號帳戶之存摺、提款卡及密碼等交予劉小偉使用（另由
    臺灣高雄地方法院以九十六年度易字第六五九號判決），劉
    小偉再基於詐欺取財之犯意，明知其無行動電話手機以供出
    售，卻在網路上刊登拍賣手機之廣告，使附表各編號所示之
    黃永強、許智瑋、戊○○、丁○○、己○○、乙○○、丙○○等人，於附表各編號所示之時間上網看到前揭廣告，以為
    劉小偉確實有意出售手機，因此均陷於錯誤，分別將附表各
    編號所示之金額匯入上述甲○○之金融帳戶內，劉小偉則支
    付新臺幣（下同）一千二百元之報酬予甲○○，嗣因黃永強
    等人無法取得購買之手機，始悉受騙而報警循線查知上情。
二、案經黃永強等人訴由臺北市政府警察局中正第一分局報告臺
    灣台北地方法院檢察署檢察官偵查後聲請簡易判決處刑暨高
    雄市警察局報告臺灣板橋地方法院檢察署檢察官偵查後移送
    併辦。
    理  由
一、上述犯罪事實業據上訴人即被告甲○○於原審坦承不諱，核
    與被害人即證人黃永強、許智瑋、戊○○、丁○○、己○○
    、乙○○及丙○○分別於警、偵訊時指述之情節相符。而被
    告在上開時、地交付前揭帳戶予劉小偉使用，劉小偉並偽稱
    欲出售手機而詐得前開款項等節，並據劉小偉供承在卷。此
    外，並有黃永強等人匯款之自動櫃員機交易明細表各一紙，
    乙○○之臺灣企銀存摺明細、甲○○上開帳戶之存摺明細、
    開戶申請書、印鑑卡、雅虎奇摩拍賣網站上之廣告列印資料
    各一份在卷可稽，足見被告前述自白確與事實相符，應堪採
    信。被告雖於本院辯稱：伊係同情劉小偉，才借提款卡與密
    碼給他，以為出事後再辦遺失就好，不知他會拿去犯案云云
    。然按，金融帳戶事關個人財產權益保障，其專有性甚高，
    除非本人或與本人關係密切之人，自無法任意流通使用，故
    一般人均有妥為保管及防止他人任意使用之認知，縱在特殊
    情況偶需交付他人使用，亦必深入瞭解用途及合理性，始予
    提供；且該等專有物品如落入不明人士手中，而未加以闡明
    正常用途，極易被利用作為與財產有關之犯罪工具，此為吾
    人依一般生活認知所易於體察之常識。而有犯罪意圖者，非
    有正當理由，竟購用他人帳戶，客觀上當可預見其目的，係
    為供某筆資金之存入後再行領出，且該筆資金之存入及提領
    過程，係有意隱瞞行為人之身分，此乃極易瞭解之事，故被
    告當可預見其將帳戶存摺與金融卡提供予陌生人使用，將幫
    助他人實施犯罪，惟被告卻仍執意將帳戶販賣予他人，足見
    其遭不法利用之結果並不違背其本意，被告有幫助詐欺之不
    確定故意，堪予認定。又據被告自承：劉小偉說每匯入一筆
    錢就分給伊三百元之情（見本院卷第32頁），可見被告已認
    知借銀行帳戶予劉小偉使用即有利可得，當知悉劉小偉係借
    其提款卡、密碼係用以非法使用，否則焉有如此厚利可得？
    益見被告有幫助劉小偉詐欺之故意。是被告請求傳喚證人劉
    小偉，已無必要，附此敘明。
二、按刑法上之幫助犯，係對於犯罪與正犯有共同之認識，而以
    幫助之意思，對於正犯資以助力，但未參與實施犯罪之行為
    者而言。故核被告甲○○所為，係犯刑法第三十條第一項前
    段、第三百三十九條第一項之幫助詐欺取財罪。被告係以幫
    助犯罪之不確定故意，參與詐欺構成要件以外之行為，核屬
    詐欺取財犯行之幫助犯，應依刑法第三十條第二項規定減輕
    其刑。起訴書雖未就被告於附表編號一至六所示之犯行予以
    起訴，惟各該次犯行與前開業經起訴並經本院論罪之部分，
    既具有實質上一罪之關係，自為起訴效力所及，本院應併為
    審判。
三、原審對被告予以論罪科刑，固非無見，惟被告行為後，中華
    民國96年罪犯減刑條例公布，並自96年7 月16日起施行，被
    告所犯，符合該條例減刑要件，原審未及適用予以減刑，尚
    有未合，檢察官執此上訴，為有理由。被告空言否認知悉劉
    小偉持其銀行帳戶詐騙他人云云，雖無理由，但原判決既有
    上開可議之處，自應由本院撤銷改判。爰審酌被告雖曾因詐
    欺案件經判處拘役二十日，緩刑二年，惟未曾受有期徒刑以
    上刑之宣告，有本院被告前案紀錄表一份存卷可查，其因與
    劉小偉係國小同學，因劉小偉表示要借帳戶使用，每賣出一
    支手機可給予部分報酬，被告方借予使用，並非主動為圖牟
    利而出賣帳戶，犯罪動機尚未具有強烈惡性，再參酌被告僅
    出借一帳戶予劉小偉使用，所得金額為一千二百元，惟被害
    人多達七人，故其犯行對於被害人之財產及正常金融交易秩
    序造成之損害非輕，並使犯罪之追查過程更趨複雜，但考量
    被告於犯罪後於原審尚能坦承犯行，一再表示悔意，且其患
    有亞慢性妄想型精神分裂症，宜長期藥物治療，有台北市立
    聯合醫院松德院區出具之診斷證明書一張附卷為憑，足見其
    對日常事務處理或有思慮未週之處，再其目前在華夏技術學
    院就讀，亦有學生證一紙在卷可參，故被告已正常就學而能
    警惕反省等一切情狀，量處拘役五十日，並諭知易科罰金之
    折算標準。被告所犯，係於96年4 月24日以前所為，符合中
    華民國96年罪犯減刑條例之減刑要件，爰依該條例減輕其刑
    二分之一為拘役二十五日，並諭知易科罰金之折算標準。
據上論斷，應依刑事訴訟法第369條第1項前段、第364條、第299
條第1項前段，刑法第30條第1項前段、第2項、第339條第1 項、
第41條第1項前段、刑法施行法第1條之1 ，中華民國96年罪犯減
刑條例第2條第1項第3款、第7條、第9條，判決如主文。
本案經檢察官侯千姬到庭執行職務。
中　　華　　民　　國　　96　　年　　10　　月　　17　　日
 　　　　　       刑事第十庭    審判長法　官 楊炳禎
                                      法　官 陳博志
                                      法　官 李春地
以上正本證明與原本無異。
不得上訴。
                                      書記官 蘇秋
中　　華　　民　　國　　96　　年　　10　　月　　19　　日
附錄：本案論罪科刑法條全文
刑法第339條第1項：
意圖為自己或第三人不法之所有，以詐術使人將本人或第三人之
物交付者，處5年以下有期徒刑、拘役或科或併科1千元以下罰金
。
附表：
┌──┬──────┬───┬─────────────┬──────┐
│編號│被詐欺之時間│被害人│被害經過　　　　　　　　　│被騙金額　　│
│    │            │      │                          │（新臺幣）  │
├──┼──────┼───┼─────────────┼──────┤
│ 一 │95年7月4-6日│黃永強│在奇摩雅虎網站上看到劉小偉│13,000元    │
│　　│間某日      │      │刊登之手機拍賣網頁，以電話│            │
│　　│　          │      │聯繫後購買SONY牌手機，議價│            │
│　　│　          │      │後以ATM匯款至劉小偉指定之 │   　       │
│　　│　          │      │甲○○帳戶中（帳號000-0000│   　       │
│    │            │      │00000000）                │            │
├──┼──────┼───┼─────────────┼──────┤
│ 二 │95年8月5日  │許智瑋│在奇摩雅虎網站上看到劉小偉│6,800元     │
│　　│            │　　　│刊登之手機拍賣網頁，聯繫後│            │
│　　│            │　　　│購買索尼愛力信廠牌手機，型│            │
│　　│            │　　　│號W800i，議價後以ATM匯款至│            │
│　　│            │　　　│劉小偉指定之甲○○帳戶中（│            │
│    │            │      │帳號000-00000000000000）  │            │
├──┼──────┼───┼─────────────┼──────┤
│ 三 │95年8月6日  │戊○○│在奇摩雅虎網站上看到劉小偉│6,800元     │
│    │            │      │刊登之手機拍賣網頁，聯繫後│            │
│    │            │      │購買索尼愛力信廠牌手機，型│            │
│    │            │      │號W800i，議價後以ATM匯款至│            │
│    │            │      │劉小偉指定之甲○○板信商銀│            │
│    │            │      │新店分行帳戶中（帳號044620│            │
│    │            │      │00000000）                │            │
├──┼──────┼───┼─────────────┼──────┤
│ 四 │95年8月8日  │丁○○│在奇摩雅虎網站上看到劉小偉│30,000元    │
│    │            │      │所刊登之手機拍賣網頁，聯繫│            │
│    │            │      │後購買索尼愛力信牌型號W800│            │
│    │            │      │i，議價後以ATM匯款至劉小偉│            │
│    │            │      │指定之甲○○帳戶中（帳號  │            │
│    │            │      │000-00000000000000）      │            │
├──┼──────┼───┼─────────────┼──────┤
│ 五 │95年8月4日  │己○○│在奇摩雅虎網站上看到劉小偉│6,000元     │
│    │            │      │刊登之手機拍賣網頁，聯繫後│            │
│    │            │      │購買手機，議價後以ATM匯款 │            │
│    │            │      │至劉小偉指定之甲○○帳戶中│            │
│    │            │      │（帳號000-00000000000000）│            │
│    │            │      │，劉小偉並請己○○幫忙刊登│            │
│    │            │      │拍賣物廣告。              │            │
├──┼──────┼───┼─────────────┼──────┤
│ 六 │95年8月8日  │乙○○│在奇摩雅虎網站上看到劉小偉│8,500元     │
│    │            │      │刊登之手機拍賣網頁，以電話│            │
│    │            │      │聯繫後購買SONY牌手機，議價│            │
│    │            │      │後以ATM匯款至劉小偉指定之 │            │
│    │            │      │甲○○帳戶中（帳號000-0000│            │
│    │            │      │00000000）                │            │
├──┼──────┼───┼─────────────┼──────┤
│ 七 │95年8月7日  │丙○○│在奇摩雅虎網站上看到劉小偉│8,800元     │
│    │            │      │刊登之手機拍賣網頁，以電話│            │
│    │            │      │聯繫後購買SONY牌手機，議價│            │
│    │            │      │後以ATM匯款至劉小偉指定之 │            │
│    │            │      │甲○○帳戶中（帳號000-0000│            │
│    │            │      │00000000）                │            │
└──┴──────┴───┴─────────────┴──────┘
